臺灣臺中地方法院臺中簡易庭小額民事判決
                                   110年度中小字第3691號
原      告  旺旺友聯產物保險股份有限公司

法定代理人  劉自明  
訴訟代理人  林語彤  
            凃福仁  
被      告  賴和聖  
訴訟代理人  黃冠銘  
            蔡勝諺  
上列當事人間損害賠償事件，於民國110年11月18日言詞辯論終
結，本院判決如下：
    主      文
被告應給付原告新臺幣陸仟肆佰陸拾玖及自民國一一０年五月四
日起至清償日止，按年息百分之五計算之利息。
原告其餘之訴駁回。
訴訟費用新臺幣壹仟元由被告負擔新臺幣伍佰捌拾壹元，餘由原
告負擔。
本判決原告勝訴部分得假執行。
    事實及理由
一、原告主張：被告於民國108年4月11日18時25分許，駕駛車號
    000-0000號租賃小客車，行經臺中市東區進化路與力行路路
    口，因駕駛不慎碰撞原告承保訴外人林聖哲所有並駕駛車號
    000-0000號自用小客車（下稱系爭車輛），系爭車輛受損業
    經修復，修理費用共新臺幣（下同）1萬1136元（工資3800
    元、烤漆6506元、零件830元），原告依保險契約賠付完畢
    ，爰依保險代位及侵權行為之法律關係請求被告賠償1萬113
    6元等語，並聲明：被告應給付原告1萬1136元及自起訴狀繕
    本送達翌日起至清償日止，按年息百分之5計算之利息。
二、被告則以：車禍係因對方駕駛系爭車輛由後超車，被告已經
    變換車道，並無過失等語置辯，答辯聲明：駁回原告之訴。
三、得心證之理由：
  ㈠原告主張系爭車輛與被告駕駛車號000-0000號租賃小客車於
    前揭時、地發生碰撞，致系爭車輛受有損害，其已依保險契
    約給付保險金1萬1136元等事實，業據其提出臺中市政府警
    察局道路交通事故當事人登記聯單影本、道路交通事故現場
    圖影本、行照影本、估價單影本、統一發票影本、賠償給付
    同意書影本為證（見卷第21-35 頁），並有臺中市政府警察
    局道路交通事故調查卷宗影本附卷可稽（見卷第39-65頁）
    ，復為被告所不爭執，自堪信為真實。按汽車、機車或其他
    非依軌道行駛之動力車輛，在使用中加損害於他人者，駕駛
    人應賠償因此所生之損害。但於防止損害之發生，已盡相當
    之注意者，不在此限，民法第191條之2定有明文。被告抗辯
    其無肇事責任，應由被告就其已盡相當之注意舉證證明，否
    則不得遽認被告並無過失。被告固抗辯本件車禍事故係對方
    駕駛系爭車輛由後超車，被告已經變換車道云云。按
　　「汽車在同向二車道以上之道路（車道數計算，不含車種專
    用車道、機車優先道及慢車道），除應依標誌或標線之指示
    行駛外，並應遵守下列規定：六、變換車道時，應讓直行車
    先行，並注意安全距離。」，道路交通安全規則第98條第1
    項第6款定有明文。依警製道路交通事故現場圖及現場相片
    ，訴外人林聖哲駕駛系爭車輛沿進化路外快車道往富貴街直
    行，被告駕駛車號000-0000號車由進化路慢車道往富貴街直
    行，處理警員到場時雙方已移動車輛，訴外人林聖哲於警詢
    時陳稱被告自慢車道向左切過去，被告於警詢時陳稱其向左
    要切進去外側車道（見卷第47-49頁），兩車碰撞點為RBM-3
    262號車左前車頭及系爭車輛右後車尾（見卷第55頁），應
    係被告自前開路段疏未注意左後方來車，貿然自慢車道變換
    車道侵入其左側外快車道，而致發生碰撞，堪認其有過失。
    被告抗辯其無過失云云，自不足採。又被告過失與系爭車輛
    受損有相當因果關係。被告駕駛車號000-0000號車肇事過失
    毀損系爭車輛之事實，洵可認定為真正。
  ㈡按不法毀損他人之物者，被害人得請求賠償其物因毀損所減
    少之價額，民法第第196 條定有明文。物被毀損時，被害人
    除得依民法第196條請求賠償外，並不排除民法第213條至第
    215條之適用。依民法第196條請求賠償物被毀損所減少之價
    額，得以修復費用為估定之標準，但以必要者為限( 例如：
    修理材料以新品換舊品，應予折舊 )。被害人如能證明其物
    因毀損所減少之價額，超過必要之修復費用時，就其差額，
    仍得請求賠償（最高法院77年度第9 次民事庭會議決議(一)
    參照）。查系爭車輛因車禍毀損支出修理費用1萬1136元，
    其中零件部分830元，既係以新品換舊品，自應將零件折舊
    部分予以扣除。系爭車輛於107年2月出廠，有行車執照影本
    附卷可稽（見卷第25頁），依營利事業所得稅查核準則第95
    條第6 項規定：「固定資產提列折舊採用定率遞減法者，以
    一年為計算單位，其使用期間未滿一年者，按實際使用之月
    數相當於全年之比例計算之，不滿一月者，以一月計」，系
    爭車輛自107年2月至本件損害發生之108年4月11日，使用之
    期間應以1年3月計，其折舊扣除標準，依行政院所頒固定資
    產耐用年數表及固定資產折舊率表之規定，小型車之耐用年
    數為5年，依定率遞減法，每年折舊369/1000，則更換零件
    費用830元依上開標準計算，扣除折舊額後為476元（計算方
    法如附表），加計工資3800元及烤漆6506元，系爭車輛之必
    要修理費用為1萬0782元（476元＋3800元＋6506元＝10782元）
    。
  ㈢按損害之發生或擴大，被害人與有過失者，法院得減輕賠償
    金額，或免除之，民法第217條第1項定有明文。所謂被害人
    與有過失，只須其行為為損害之共同原因，且其過失行為並
    有助成損害之發生或擴大者，即屬相當（最高法院96年度台
    上字第2324號判決意旨參照）。次按「汽車行駛時，駕駛人
    應注意車前狀況及兩車並行之間隔，並隨時採取必要之安全
    措施，不得在道路上蛇行，或以其他危險方式駕車。」，道
    路交通安全規則第94條第3 項定有明文。訴外人林聖哲駕駛
    系爭車輛沿進化路外快車道往富貴街直行，前方道路筆直視
    野良好，且其於警詢時稱其車速約30公里等語（見卷第49頁
    ），允能發現及注意被告駕駛車號000-0000號將自慢車道變
    換至外快車道之動態，即應採取鳴按喇叭警示、閃避及煞停
    等必要之安全措施，以避免兩車碰撞，訴外人林聖哲疏未注
    意前車動態及採取必要安全措施以避免肇事，堪認其亦有過
    失。又被告貿然變換車道侵入進化路外快車道，侵犯訴外人
    林聖哲直行車之路權，應為肇事主因。訴外人林聖哲疏未注
    意車前狀況及採取必要安全措施以避免肇事，應為肇事次因
    。本院斟酌前揭被告及訴外人林聖哲就事故發生過失情節，
    認本件被告應負擔6/10之責任，訴外人林聖哲應負4/10之責
    任，方屬公允。依此核算原告就系爭車輛得請求被告賠償之
    金額，經過失相抵後為6469元（10782元×6/10＝6469元，元
    以下4捨5入）。
  ㈣按「被保險人因保險人應負保險責任之損失發生，而對於第
    三人有損失賠償請求權者，保險人得於給付賠償金額後，代
    位行使被保險人對於第三人之請求權。但其所請求之數額，
    以不逾賠償金額為限」，保險法第53條第1 項規定甚明。原
    告承保系爭車輛之車體損失險，並已依約賠付系爭車輛車損
    修理費1萬1136元，訴外人林聖哲對於被告之損害賠償請求
    權，於原告給付賠償金額之範圍，法定移轉予原告。是原告
    主張依保險代位及侵權行為之法律關係，請求被告損害賠償
    6469元，於法並無不合。
  ㈤末按「給付無確定期限者，債務人於債權人得請求給付時，
    經其催告而未為給付，自受催告時起，負遲延責任。其經債
    權人起訴而送達訴狀，或依督促程序送達支付命令，或為其
    他相類之行為者，與催告有同一之效力。」，「遲延之債務
    ，以支付金錢為標的者，債權人得請求依法定利率計算之遲
    延利息。但約定利率較高者，仍從其約定利率。」，民法第
    229條第2項、第233條第1項定有明文。原告所提民事起訴狀
    繕本於110年5月3日送達被告（見卷第71頁），被告自受起
    訴狀送達時起負遲延責任，並應自翌日起加付法定遲延利息
    。
四、從而，原告本於保險代位及侵權行為之法律關係，請求被告
    給付6469元及自起訴狀繕本送達翌日即110年5月4日起至清
    償日止，按年息百分之5 計算之利息，為有理由，應予准許
    。並依民事訴訟法第436條之19第1項、第79條規定，確定本
    件訴訟費用1000元（即第1審裁判費）由被告負擔581元，餘
    由原告負擔。
五、本件小額訴訟為被告敗訴判決，依民事訴訟法第436條之20
    規定，應依職權宣告假執行。
六、據上論結，本件原告之訴為一部有理由，一部無理由，依民
    事訴訟法第79條、第436條之19第1項、第436條之20，判決
    如主文。
中　　華　　民　　國　　110 　年　　12　　月　　9 　　日
                  臺灣臺中地方法院臺中簡易庭
                                  法  官  熊祥雲
以上正本係照原本作成。
如不服本判決，應於送達後20日內，以判決違背法令為理由，向
本院提出上訴狀並表明上訴理由（上訴理由應表明一、原判決所
違背之法令及其具體內容；二、依訴訟資料可認為原判決有違背
法令之具體事實），如於本判決宣示後送達前提起上訴者，應於
判決送達後20日內補提上訴理由書（須附繕本）。如委任律師提
起上訴者，應一併繳納上訴審裁判費。
中　　華　　民　　國　　110 　年　　12　　月　　9 　　日
                                  書記官  王麗麗
附表
折舊時間           金額
第1年折舊值        830×0.369=306
第1年折舊後價值    830-306=524
第2年折舊值        524×0.369×(3/12)=48
第2年折舊後價值    524-48=476